【裁判字號】    90,交訴,27
【裁判日期】    900412
【裁判案由】    公共危險等
【裁判全文】
臺灣板橋地方法院刑事判決                            九十年度交訴字第二七號
    公  訴  人  臺灣板橋地方法院檢察署檢察官
    被      告  甲○○
右列被告因公共危險等案件，經檢察官提起公訴（九十年度偵字第一一一三號），本
院判決如左：
    主  文
甲○○損壞公務員職務上所掌管之物品，處有期徒刑參月，如易科罰金，以參佰元折
算壹日；又服用酒類，不能安全駕駛動力交通工具而駕駛，處有期徒刑貳月，如易科
罰金，以參佰元折算壹日；又駕駛動力交通工具肇事，致人傷害而逃逸，處有期徒刑
陸月，如易科罰金，以參佰元折算壹日。應執行有期徒刑玖月，如易科罰金，以參佰
元折算壹日。被訴過失傷害部分公訴不受理。
    事  實
一、甲○○明知飲酒後吐氣所含酒精成份超過每公升零點二五毫克以上者，不得駕車
    竟於民國八十九年十二月二十七日下午五時許，飲酒達不能安全駕車之程度（經
    警測試酒精濃度達每公升一點一九毫克），仍駕駛車號ＧＨ─八０六六號自用小
    客車，沿著臺北縣樹林市○○路往新莊方向行駛，途經大安路二七五號前，疏未
    注意車前狀況，自後追撞卓武建所騎乘之ＫＥＧ─一八七號機車，並造成卓武建
    受有左小指割裂傷等傷害（過失傷害部分業據撤回告訴，詳如後述）。詎甲○○
    肇事後，明知已致人傷害，竟因畏責另行起意，駕車逃逸，經警在距上開肇事地
    點約一百五十公尺處之大安路二八三號前紅綠燈口內側車道攔下甲○○，甲○○
    竟基於妨害公務之犯意，與處理之員警蘇日發當場拉扯，並毆擊處理警員蘇日發
    ，致蘇日發受有左側第五手指撕裂傷、左側手腕擦傷等傷害（傷害部分已撤回告
    訴，詳如後述），對公務員依法執行職務時，施以強暴脅迫。嗣蘇日發駕駛其職
    務上掌管之ＤＮ─九五五一號警車，欲將甲○○載至警局調查，甲○○明知行車
    時拉扯駕駛，易釀成車禍損壞警車，復基於損壞公務員職務上所掌管之物品之不
    確定故意，於車內拉扯駕駛警員蘇日發，致警車失控撞及小貨車，造成警車引擎
    蓋板金凹陷。
二、案經卓武建訴由臺北縣警察局樹林分局報請及蘇日發訴由臺灣板橋地方法院檢察
    署檢察官偵查起訴。
    理  由
壹、有罪部分
一、訊據被告甲○○固不否認有於右揭時地酒後駕車，並毆傷警員，拉扯警員致警車
    失控撞及小貨車之情事，惟矢口否認有肇事後逃逸之犯罪事實，辯稱：不知有無
    撞到車，伊並無逃逸，而是閃在一邊等云云。經查，右揭事實業據告訴人卓武建
    、蘇日發指述歷歷，而被告肇事後，未下車並開車逃逸，洽有巡邏網警車經過見
    狀緊追，將被告之車子在紅綠燈口即台北縣樹林市○○路二八三號之內側車道攔
    下之情，復據告訴人卓武建、蘇日發證訴綦詳（見偵查卷三十頁、三十一頁反面
    、本院九十年三月二十二日訊問筆錄），被告右後照鏡擦撞告訴人卓武建之機車
    ，並造成卓武建受傷等情，被告知悉，已據被告於偵查中自承不諱（同上偵查卷
    二十三頁反面、二十九頁反面），衡情被告肇事後自當先行救護傷者，焉有未下
    車查看即輕率先行將車駛離，並由巡邏警車於紅綠燈口內側車道攔獲，所辯不知
    有無撞到車、車閃在一邊等云云，顯不足採。況按汽車駕駛人，駕駛汽車肇事致
    人受傷，應即採取救護或其他必要措施，並向警察機關報告，不得駛離；違者吊
    扣其駕照三個月至六個月；逃逸者吊銷駕駛執照，惟有無人傷亡時，始須儘速將
    車輛移置路邊，以免妨礙交通，此道路交通管理處罰條例第六十二條第一項、第
    二項定有明文，被告係領有駕駛執照之人，當知之甚明，其明知上開肇事者義務
    之規定，仍於肇事後，未下車查看即迅將車駛離，益見其有逃逸之情無訛。再查
    ，被告於右揭時地駕駛車輛，應注意車前狀況並保持行車安全距離，能注意而不
    注意上開規定，以致肇事，被告之行為自有過失，而告訴人卓武建因被告肇事致
    受有上開傷害，亦有診斷證明書在卷可稽，被告之過失行為與告訴人之傷害間具
    有相當因果關係亦甚明。此外，復有道路交通事故調查報告表、診斷證明書、車
    損照片在卷可稽，被告上揭犯行，事證明確，應堪認定。
二、核被告甲○○所為，係犯刑法第一百三十五條第一項之妨害公務罪、第一百三十
    八條之損壞公務員職務上掌管之物品罪、第一百八十五條之三之罪、第一百八十
    五條之四之肇事致人傷害而逃逸罪。被告於公務員執行職務時前後二次為拉扯行
    為，係一接續之意思，於密接時間、地點，以類似之方法分別犯同一之罪，為接
    續犯，仍屬實質上一罪。被告所犯妨害公務、損壞職務上所掌管之物品罪間有方
    法結果之牽連關係，應從一重損壞職務上所掌管之物品罪處斷。被告所犯損害公
    務員職務所掌管之物品罪與刑法第一百八十五條之三之交通危險罪、刑法第一百
    八十五條之四之肇事遺棄罪間，犯意各別、行為互殊，應分論併罰。又查被告行
    為後，刑法第四十一條業於九十年一月四日經立法院修正通過，並經總統於九十
    年一月十日公布，而於同年一月十二日生效施行，其修正條文為：「犯最重本刑
    為五年以下有期徒刑以下之刑之罪，而受六個月以下有期徒刑或拘役之宣告，因
    身體、教育、職業、家庭之關係或其他正當事由，執行顯有困難者，得以一元以
    上三元以下折算一日，易科罰金。但確因不執行所宣告之刑，難收矯正之效，或
    難以維持法秩序者，不在此限。」「併合處罰之數罪，均有前項情形，其應執行
    之刑逾六月者，亦同」，核與修正前刑法第四十一條相較，本件被告所犯刑法第
    一百三十八條之罪，既符合修正後刑法第四十一條之情形，自應依刑法第二條第
    一項前段規定，依修正後刑法第四十一條第一項規定諭知易科罰金之折算標準，
    另被告所犯刑法第一百八十五條之三、之四罪，與修正後刑法第四十一條之規定
    比較，並無較有利於被告，爰仍適用裁判時之法律，即修正後刑法第四十一條第
    一項之規定，諭知易科罰金之折算標準，合此說明。爰審酌被告之品行、犯罪之
    動機、目的、手段、犯罪時所受之刺激、爰審酌被告之素行、肇事逃逸情節、對
    告訴人所生危害、犯罪後態度等一切情狀，量處如主文所示之刑，並定其應執行
    之刑及易科罰金之折算標準。以資懲儆。另公訴意旨略以：被告與處理之員警蘇
    日發當場拉扯，並毆擊處理警員蘇日發，致蘇日發受有左側第五手指撕裂傷、左
    側手腕擦傷等傷害，認被告犯有刑法第二百七十七條第一項之傷害罪，惟該部分
    已據告訴人蘇日發當庭撤回告訴，本應為不受理之諭知，惟公訴人認該部分與前
    揭有罪之部分有方法結果之牽連關係，爰不另為不受理之諭知。
貳、不受理部分：
一、按告訴乃論之罪，告訴人於第一審辯論終結前得撤回其告訴，又告訴經撤回者，
    應諭知不受理之判決，刑事訴訟法第二百三十八條第一項、第三百零三條第三款
    定有明文。
二、本件告訴人卓武建告訴被告右揭駕車肇事過失傷害犯行部分，起訴書認其此部分
    所為係犯刑法第二百八十四條第一項前段之過失傷害罪，依同法第二百八十七條
    前段之規定，須告訴乃論。然此部分業據告訴人具狀撤回其告訴，有撤回告訴狀
    在卷可按，又被告此部分犯行與前開肇事逃逸之公共危險犯行、損壞公務員職務
    上所掌管之物品罪，係犯意各別，行為互殊，自應分論併罰，是被告所犯此業務
    過失傷害犯行部分，經告訴人撤回告訴，揆諸首開說明，自應另為不受理判決之
    諭知。
據上論斷，應依刑事訴訟法第二百九十九條第一項前段、第三百零三條第三款，刑法
第二條第一項、第一百三十五條第一項、第一百三十八條、第一百八十五條之三、第
一百八十五條之四、第五十五條、第五十一條第五款、修正後第四十一條第一項、第
二項，罰金罰鍰提高標準條例第一條前段、第二條，判決如主文。
本案經檢察官彭聖斐到庭執行職務
中      華      民      國    九十      年      四      月     十二     日
                                  臺灣板橋地方法院刑事第四庭
                                      法    官    徐  子  涵
右正本證明與原本無異。
如不服本判決，應於判決送達後十日內向本院提出上訴狀 (應附繕本) 。
                                      書 記 官    彭  麗  紅
中      華      民      國      九十      年    四    月      十八      日
刑法第一百三十八條
毀棄、損壞或隱匿公務員職務上掌管或委託第三人掌管之文書、圖畫、物品，或致令
不堪用者，處五年以下有期徒刑。
刑法第一百八十五條之三
服用毒品、麻醉藥品、酒類或其他相類之物，不能安全駕駛動力交通工具而駕駛者，
處一年以下有期徒刑、拘役或三萬元以下罰金。
刑法第一百八十五條之四
駕駛動力交通工具肇事，致人死傷而逃逸者，處六月以上五年以下有期徒刑。


司法院資訊處製作；財團法人民間司法改革基金會備份。
